臺灣高等法院刑事判決　　　　　　　　96年度上訴字第4263號
上　訴　人
即　被　告　甲○○
指定辯護人　本院公設辯護人　乙○○
上列上訴人因槍砲彈藥刀械管制條例案件，不服臺灣板橋地方法
院96年度訴字第1392號，中華民國96年8月30日第一審判決（起
訴案號：臺灣板橋地方法院檢察署95年度偵字第13111號），提
起上訴，本院判決如下：
    主  文
原判決撤銷。
甲○○未經許可持有可發射子彈具有殺傷力之改造手槍，處有期
徒刑年貳月，併科罰金新臺幣拾萬元，罰金部分如易服勞役以
新臺幣壹仟元折算壹日。扣案之仿WALTHER廠PPK/S型半自動手槍
製造，換裝土造金屬槍管改造而成之改造手槍壹支（槍枝管制編
號：0000000000，含彈匣壹個）沒收。
    事  實
一、甲○○於不詳時間，在不詳地點，以不詳方式取得槍砲彈藥
    刀械管制條例所公告列管具殺傷力之仿WALTHER廠PPK/S型半
    自動手槍製造，換裝土造金屬槍管改造而成之改造手槍乙支
    （槍枝管制編號：0000000000，含彈匣乙個），而持有之。
    其後甲○○於民國95年5月16日，向丙○○借用車號9B-8660
    號自用小客車，並將上開槍枝藏放在該自用小客車之駕駛座
    下。嗣於95年5月18日19時許，經警在台北縣永和市○○路
    與永寧街口處查獲甲○○本人，始循線在上開自用小客車之
    駕駛座下，搜索扣得上開改造手槍乙支（含彈匣乙個）。
二、案經台北縣政府警察局海山分局報請臺灣板橋地方法院檢察
    署檢察官偵查起訴。
    理  由
一、訊據上訴人即被告甲○○固坦承因丙○○遭警查獲，丙○○
    將鑰匙、行照都交給我保管，而持有上開自用小客車，再於
    上開時地遭警在上開自用小客車之駕駛座下搜索扣得上開改
    造手槍乙支（含彈匣乙個），惟矢口否認上開犯行，辯稱：
    我不知上開自用小客車之駕駛座下藏有上開改造手槍乙支，
    當時係因丙○○先因案通緝遭警逮捕，始受託持有上開自用
    小客車之鑰匙，惟我未曾使用過上開自用小客車，亦不知上
    開自用小客車之駕駛座下藏有上開改造手槍乙支云云。經查
    ：
  (一)被告先於上開時地受丙○○之託，而持有上開自用小客車，
    再於上開時地遭警在上開自用小客車之駕駛座下搜索扣得上
    開改造手槍乙支（含彈匣乙個）等情，業據被告於原審審理
    時坦承不諱，核與證人丙○○此部分證述之情節相符，復有
    上開自用小客車之搜索照片四紙及扣案之上開改造手槍乙支
    （含彈匣乙個）。且扣案之上開改造手槍乙支（含彈匣乙個
    ）經送請內政部警政署刑事警察局鑑定之結果，係仿WALTHE
    R廠PPK/S型半自動手槍製造，換裝土造金屬槍管改造而成，
    經檢視雖缺保險，惟不影響槍枝擊發功能，仍可擊發適用之
    子彈，而認具有殺傷力之改造手槍乙支（槍枝管制編號：00
    00000000，含彈匣乙個），此有該局95年6月2日刑鑑字第09
    50074049號槍彈鑑定書乙份，在卷可稽，足堪認定。
  (二)又被告對上開改造手槍之來源一節，雖於警詢、初次偵查中
    供稱：「（你與丙○○認識多久？關係為何？）我與丙○○
    認識有一個月之久，我們是朋友關係」、「（你有無曾看過
    丙○○持有該把改造手槍？）有，我曾看過丙○○從9B-866
    0號自小客車駕駛座座椅下拿出該把改造手槍」、「（你是
    否知道該把改造手槍一直在9B-8660號自小客車駕駛座座椅
    下？）我知道」、「（車號內的改造手槍是誰的？）是車主
    丙○○，因為他被抓，所以鑰匙、行照都交給我，託我保管
    ，我之前有看過這把槍」等語（見偵查卷第20、21、98頁）
    ，惟此為證人丙○○於偵訊時具結證稱：「（車號9B-8660
    號自小客車是否為你所有？）是的，在我五月十六日被抓之
    前該車都是我在使用，五月十六日當天我是跟甲○○一起在
    車上被查獲，所以甲○○有車鑰匙，車子也應該是他開走」
    、「（警方在五月十八日在車上查獲一把手槍為何人所有？
    ）我不知道，車子是我的，但我不知道車上有那把槍，我被
    抓走之後車子就是甲○○開走的，那把槍不是我的，我不知
    道是誰的」、「（是否曾持有本案改造手槍？）沒有，看都
    沒看過．．．」等語（見偵卷第一二一頁），是上開槍枝是
    否確係丙○○所有，已非無疑，況證人丙○○亦無因違反槍
    砲彈藥刀械管制條例案件遭起訴或相關之前科資料，此有本
    院被告前案紀錄表在卷可稽，自難以被告個人片面之詞即認
    本件扣案槍枝係丙○○所有並交付被告持有、保管。再證人
    即查獲之警員柯乃清於偵訊時證稱：「．．．甲○○就拿出
    一隻車鑰匙，我們問他車停在何處，甲○○說車就停在樓下
    ，之前我們就下樓在永利路及永寧路口找到車號9B-8 660號
    自小客車，甲○○說他不是車主，車主好像在關，但車子是
    由他使用，．．．」等語；而被告於警詢中亦坦承：「（丙
    ○○所有之9B-8660號自小客車，現均為何人在使用？）現
    在均是我在使用」等語，足見，該丙○○所有9B-866 0號自
    小客車自九十五年五月十六日起即為被告持有使用中，被告
    於丙○○遭逮捕之時，既自行將車開回住處停放，並持有車
    鑰匙，得隨時開啟使用車子，則就該車中究有放置何物，自
    難諉為不知，縱丙○○未有將車交付被告保管之意思，但被
    告既持有車鑰匙並知車子停放地點，且得於員警查獲時開啟
    車門，於車內亦查獲被告所有吸食安非他命所用之器具、分
    裝袋等物（見偵卷第十九、二十頁），該車現顯係由被告管
    領使用中，被告於法院審理時始翻異前詞辯稱並無為丙○○
    保管該車之意思，顯係事後卸責之詞，不足採信。本件被告
    上開犯行已臻明確，應予依法論科。
二、核被告所為，係犯槍砲彈藥刀械管制條例第8 條第4 項之未
    經許可持有可發射子彈具有殺傷力之改造手槍罪。按被告上
    開犯罪後，刑法第33條、第42條有關主刑種類、易服勞役之
    規定，業於94年2月2日經修正公布，並自95年7月1日起生效
    施行，修正後刑法第二條第一項規定：「行為後法律有變更
    者，適用行為時之法律。但行為後之法律有利於行為人者，
    適用最有利於行為人之法律」，上揭條文係規範行為後法律
    變更所生新舊法律比較適用之準據法，於刑法修正施行後，
    應適用上揭條文之規定，為「從舊從輕」之比較：
  (一)罰金刑最低數額部分：修正前刑法第三十三條第五款原規定
    ：「罰金：（銀元）一元以上」，依現行法規所定貨幣單位
    折算新臺幣條例第二條規定折算為新臺幣後，上開罰金刑之
    最低數額即為新臺幣三元；而修正後刑法第三十三條第五款
    則規定：「罰金：新臺幣一千元以上，以百元計算之」，即
    修正後之罰金刑最低數額，已提高為新臺幣一千元；比較新
    舊法之結果，修正前之規定，較有利於被告。
  (二)易服勞役之折算標準及期限，新法施行後，應依新法第二條
    第一項之規定，適用最有利於行為人之法律（最高法院九十
    五年度第八次刑事庭會議三、(二)決議意旨參照）。則按修正
    前刑法第四十二條第二項原規定：「易服勞役以《銀元》一
    元以上三元以下，折算一日。但勞役期限不得逾六個月」，
    而依當時有效之罰金罰鍰提高標準條例第二條《已於九十五
    年七月一日刪除生效》前段規定，就上開數額提高為一百倍
    折算一日，亦即修正前刑法第四十二條第二項前段所規定之
    易服勞役折算標準，係以銀元一百元至三百元折算一日，依
    現行法規所定貨幣單位折算新臺幣條例第二條規定折算為新
    臺幣後，即係以新臺幣三百元至九百元折算一日；另修正後
    之刑法第四十二條第三項則規定：「易服勞役以新臺幣一千
    元、二千元或三千元折算一日。但勞役期限不得逾一年」，
    亦即修正後刑法第四十二條第三項所規定之易服勞役折算標
    準，係以新臺幣一千元、二千元或三千元折算一日；比較新
    舊法之結果，本件勞役期限未逾六個月者，自以修正後之規
    定較有利於被告。
  (三)經本院比較其修正前後之規定，以修正前刑法第33條及修正
    後刑法第42條之規定，為有利於被告，應依刑法第2條第1項
    之規定，從修正前刑法第33條及修正後刑法第42條之規定處
    斷，合先敘明。
三、原審對被告予以論罪科刑，固非無見，惟並無證據得以證明
    被告遭查獲之槍枝係丙○○所託管，已詳如前述，原審遽認
    該槍枝係被告受丙○○所託而為寄藏，顯有違誤。被告上訴
    仍執詞否認犯行，雖無理由，惟原判決既有上開可議而無可
    維持，自應由本院予以撤銷改判。爰審酌被告明知上開槍枝
    ，係經公告列管之管制物品，竟擅自持有之，已嚴重危害社
    會安全及被告犯罪後仍否認犯行之態度等一切情狀，量處如
    主文第二項所示之刑，並就罰金刑部分，依修正後刑法第四
    十二條第三項之規定，諭知易服勞役之折算標準。扣案之上
    開改造手槍乙支（槍枝管制編號：0000000000，含彈匣壹個
    ），屬違禁物，應依刑法第38條第1項第1款之規定，宣告沒
    收之。
四、被告甲○○經合法傳喚無正當理由不到庭，爰不待其陳述，
    逕行判決之。
據上論斷，應依刑事訴訟法第369條第1項前段、第371條、第364
條、第299條第1項前段，槍砲彈藥刀械管制條例第8條第4項，刑
法第2條第1項、第11條前段、第42條第3項、第38條第1項第1款
，判決如主文。
本案經檢察官曾忠己到庭執行職務。
中　　華　　民　　國　　96　　年　　11　　月　　27　　日
　　　　　　　　　刑事第九庭審判長法　官  劉景星
  　　　　　　　　　　　　　　　　法  官  周盈文
        　　　　　　　　　　　　　法  官  吳啟民
以上正本證明與原本無異。
如不服本判決，應於收受送達後十日內向本院提出上訴書狀，其
未敘述上訴之理由者並得於提起上訴後十日內向本院補提理由書
（均須按他造當事人之人數附繕本）。
                                  書記官  江采廷
中　　華　　民　　國　　96　　年　　11　　月　　29　　日
附錄：本案論罪科刑法條全文
槍砲彈藥刀械管制條例第8條
未經許可，製造、販賣或運輸鋼筆槍、瓦斯槍、麻醉槍、獵槍、
空氣槍或第4條第1項第1款所定其他可發射金屬或子彈具有殺傷
力之各式槍砲者，處無期徒刑或5年以上有期徒刑，併科新臺幣1
千萬元以下罰金。
未經許可，轉讓、出租或出借前項所列槍枝者，處 5 年以上有期
徒刑，併科新臺幣 1 千萬元以下罰金。
意圖供自己或他人犯罪之用，而犯前二項之罪者，處無期徒刑或
 7 年以上有期徒刑，併科新臺幣 1 千萬元以下罰金。
未經許可，持有、寄藏或意圖販賣而陳列第 1 項所列槍枝者，處
 3年以上10年以下有期徒刑，併科新臺幣700萬元以下罰金。
第 1 項至第 3 項之未遂犯罰之。
